【裁判字號】    99,訴,1060
【裁判日期】    991221
【裁判案由】    侵權行為損害賠償
【裁判全文】
臺灣板橋地方法院民事判決              99年度訴字第1060號
原      告  洪慶輝
被      告  林山材
上列當事人間因刑事附帶民事訴訟請求侵權行為損害賠償事件，
經本院刑事庭裁定移送前來（99年度簡附民字第38號），本院於
民國99年12月3 日言詞辯論終結，判決如下：
    主  文
被告應給付原告新臺幣貳萬元。
原告其餘之訴駁回。
訴訟費用由被告負擔百分之二，餘由原告負擔。
本判決第一項得假執行；但被告如以新臺幣貳萬元為原告預供擔
保，得免為假執行。
    事實及理由
一、原告主張：被告於民國98年11月3 日17時20分許，在其位於
    台北縣三重市○○街113 之3 號住處前馬路邊，在大同派出
    所員警、第三人陳明裕及原告4 人面前，以「原告四處騙人
    ，到處吃人…」等惡言辱罵原告，因原告現擔任台北縣政府
    警察局刑事義勇警察之工作，被告在員警面前辱罵原告，令
    原告之名譽傷害莫大，為此，爰依侵權行為法律關係，請求
    被告賠償原告所受之損害等語。併為聲明：被告應給付原告
    新台幣（下同）100 萬元。
二、被告則以：伊先前積欠原告之房租業經台北縣三重市調解委
    員會調解成立，分25期給付至97年1 月為止，且已陸續還清
    ，但原告於前揭時地帶4 個人到伊家，說伊欠他50萬元，原
    告將在家理寫好欠債同意書拿給伊叫伊簽名，伊不簽，伊跟
    原告吵架，一時氣憤下回應他幾句話，原告就叫警察說伊罵
    他，實際上說話地點在伊住處1 樓客廳緊臨馬路邊緣，不屬
    公共場所，故被告沒有在公共場所辱罵原告等語，資為抗辯
    。併為答辯聲明：原告之訴駁回；如受不利之判決，願供擔
    保請准宣告免予假執行。
三、查被告於前揭時地，因原告將其對被告之債權轉讓與第三人
    陳明裕之糾紛而與被告發生爭執，被告以「四處騙人（台語
    ）」等語辱罵原告之事實，經本院99年度簡字第373 號審理
    結果，認被告所為係犯刑法第309 條之公然侮辱罪，判處拘
    役20日，如易科罰金，以1,000 元折算1 日，嗣被告及檢察
    官均上訴後，亦經本院99年度簡上字第352 號駁回上訴而確
    定，此有上開刑事判決2 件及刑事卷全卷在卷可稽。被告雖
    辯以其實際上未積欠原告債務，也沒有在公共場所辱罵原告
    云云，並提出台北縣三重市調解委員會94年民調字第935 號
    調解書影本1 紙、照片2 幀為證。惟查，被告所提出上開調
    解書影本1 紙，僅係兩造於94年10月6 日就房屋租賃所生糾
    紛之民事調解，與本件被告被訴侵害原告名譽之侵權行為無
    涉，且被告所提出之照片2 幀亦無從證明被告未於前揭時地
    公然辱罵原告之情事；再者，被告與原告及持攝影機之員警
    於前揭時地均是站在停放路旁之車輛後方交談，被告以「我
    （即被告）跟你（即原告）說啦，你四處要吃人，四處要跟
    人『花花勾勾』（台語），…」等語辱罵原告，復有兩造於
    98年11月3 日17點14分25秒至17點22分40秒在被告上開住址
    前馬路邊對話內容之譯文、現場照片16幀及99年8 月26日本
    院刑事庭審判時之勘驗筆錄附於本院99年度簡上字第352 號
    刑事卷可稽，是被告抗辯其未於前揭時地對原告為公然侮辱
    行為，尚難採信，本件原告主張之事實，堪信為真正。
四、按因故意或過失，不法侵害他人之權利者，負損害賠償責任
    ；不法侵害他人之身體、健康、名譽、自由、信用、隱私、
    貞操，或不法侵害其他人格法益而情節重大者，被害人雖非
    財產上之損害，亦得請求賠償相當之金額，民法第184 條第
    1 項前段、第195 條第1 項分別定有明文。又上開法文所謂
    相當，自應以實際加害情形與其名譽影響是否重大，及被害
    者之身分地位與加害人經濟狀況等關係定之。而慰撫金之賠
    償須以人格權遭遇侵害，使精神上受有痛苦為必要，其核給
    之標準固與財產上損害之計算不同，然非不可斟酌雙方身分
    資力與加害程度，及其他各種情形核定相當之數額（最高法
    院47年台上字第1221號及51年台上字第223 號判例參照）。
    本件被告於前揭時地以「原告四處騙人」之語公然侮辱原告
    ，依一般社會通念，其行為足以使原告於社會上之評價受到
    貶損，原告自受有精神上痛苦，是原告主張名譽權受損害而
    請求精神上賠償，核無不合。查原告為淡江文理學院肄業，
    在越南開添仁茶葉公司，在台灣開小洪實業股份有限公司，
    每月收入將近100 萬元，名下有不動產、汽車1 部及其他投
    資；被告為高商肄業，現在從事印刷工作，每月約2 萬到3
    萬元收入，名下有汽車2 部，無任何不動產及其他投資等情
    ，業據兩造陳明在卷（見本院卷第57頁反面），並有原告提
    出之小洪實業股份有限公司登記證明書、股份有限公司變更
    登記表，及本院依職權調得之稅務電子閘門財產所得調件明
    細表足憑（見本院卷第19頁至第25頁、第31頁至第49頁）。
    本院斟酌兩造之上開教育程度、身分、社會地位、資力、被
    告加害情形及原告所受名譽損害程度等情狀，因認原告請求
    2 萬元之慰撫金，應屬適當，其逾上開金額之慰撫金請求，
    則非正當。
五、從而，原告依侵權行為之法律關係，請求被告給付2 萬元，
    為有理由，應予准許。原告逾上開範圍之請求，則為無理由
    ，應予駁回。
六、本件原告勝訴部分，係屬所命給付之金額未逾50萬元之判決
    ，應依職權宣告假執行，惟被告陳明願供擔保請准免為假執
    行之宣告，亦無不合，爰酌定相當擔保金額准許之。
七、本件事證已臻明確，兩造其餘主張、攻擊防禦方法及所提之
    證據，經審酌後認於本判決結果不生影響，爰不一一論述，
    附此敘明。
八、結論：原告之訴為一部有理由、一部無理由，依民事訴訟法
    第79條、第389 條第1 項第5 款、第392 條第2 項，判決如
    主文。
中    華    民    國    99    年    12    月    21    日
                  民事第一庭    法  官  高文淵
以上正本係照原本作成
如對本判決上訴，須於判決送達後20日內向本院提出上訴狀
中    華    民    國    99    年    12    月    21    日
                                書記官  黃瀅螢

司法院資訊處製作；財團法人民間司法改革基金會備份。
